臺灣板橋地方法院刑事判決　　　　　　　95年度易字第2349號
公　訴　人　臺灣板橋地方法院檢察署檢察官
被　　　告　乙○○
上列被告因詐欺案件，經檢察官提起公訴（九十五年度偵字第一
四五九０號），本院判決如下：
    主  文
乙○○幫助意圖為自己不法之所有，以詐術使人將本人之物交付
，處有期徒刑肆月，如易科罰金，以銀元佰元即新台幣玖佰元
折算壹日。
    事  實
一、乙○○依一般社會生活之通常經驗，本可預見將帳戶提供不
    相識之人使用，將可能供用於幫助他人犯詐欺罪資為遂行詐
    欺犯行之工具，竟仍基於幫助詐欺之犯意，在民國九十三年
    八月間某日，在不詳處所，將其於台新國際商業銀行永和分
    行（以下稱台新銀行）所開設之存款帳戶（帳號00000
    000000000號）及建華商業銀行營業部（以下稱建
    華銀行）所開設之存款帳戶（帳號00000000000
    000號）之存摺、提款卡、密碼，以不詳之代價提供予不
    詳姓名年籍之詐騙集團成員，該詐騙集團成員於九十三年八
    月十九日十七時三十分許，以電話聯絡丙○○，訛稱丙○○
    之子為他人擔保債務而欠款，且遭其押走，要求丙○○代子
    清償債務，致使丙○○陷於錯誤，依詐騙集團之指示，至提
    款機操作匯款，接續二次將新臺幣（下同）共四萬六千元匯
    入乙○○上開台新銀行帳戶內；詐騙集團成員復於九十三年
    八月二十三日十四時三十分許，以電話聯絡甲○○○，訛稱
    甲○○○之子積欠其債務未還，且遭其押走，要求甲○○○
    代子清償債務，並將款項匯入乙○○上開建華銀行營業部之
    帳戶內，然因甲○○○旋與其子電話聯絡，始倖免受騙而未
    遂。丙○○、甲○○○發覺受騙後均報警處理，為警循線查
    知上情。
二、案經被害人丙○○、甲○○○訴由新竹市警察局第二分局報
    告臺灣桃園地方法院檢察署檢察官呈請台灣高等法院檢察署
    檢察長令轉臺灣板橋地方法院檢察署檢察官偵查起訴。
    理  由
一、按被告以外之人於審判外之陳述，雖不符刑事訴訟法第一百
    五十五條之一至第一百五十九條之四之規定，而經當事人於
    審判程序同意作為證據，法院審酌該言詞陳述或書面陳述作
    成時之情況，認為適當者，亦得為證據；當事人、代理人或
    辯護人於法院調查證據時，知有刑事訴訟法第一百五十九條
    第一項不得為證據之情形，而未於言詞辯論終結前聲明異議
    者，視為有前項之同意，刑事訴訟法第一百五十九條之一、
    第一百五十九條之五第一項、第二項分有明文。經查，本判
    決下列所引用之被告以外之人於審判外之陳述，檢察官、被
    告於本院言詞辯論終結前均未聲明異議，本院審酌上開證據
    資料製作時之情況，尚無違法不當及證明力明顯過低之瑕疵
    ，亦認為以之作為證據應屬適當，故揆諸前開規定，認前揭
    證據資料有證據能力。
二、訊據被告乙○○坦承曾在台新銀行、建華銀行開立存款帳戶
    ，然矢口否認提供其存款帳戶之存摺、金融卡及密碼予不詳
    犯罪集團使用，辯稱：伊前曾因搬家遺失存摺、提款卡，且
    曾經將存摺、提款卡押在錢莊借錢云云。惟查，上揭犯罪事
    實，業據被害人丙○○、甲○○○指訴綦詳，並有台新銀行
    九十五年八月七日台新作集字第九五一０一七三號函所附開
    戶資料及歷史交易明細表、建華銀行綜合作業中心九十五年
    八月二日（九五）建華銀作心字第五三二號函所附戶客戶基
    本資料及往來明細表、警示帳戶通報資料、刑事案件報案三
    聯單在卷可資佐證。且(一)被告固供稱曾在九十年間將台新銀
    行之存摺、提款卡押在錢莊，但又稱在其清償借款之後，錢
    莊即當面交還台新銀行之存摺、提款卡，顯然在九十三年間
    ，台新銀行之存摺、提款卡係由被告持有中。(二)又存摺、金
    融卡等物遺失事涉個人財產權益甚大，被告不知自己所開立
    之上開銀行存摺、金融卡遺失，直至其郵局存款帳戶被告列
    為警示帳戶後，始發現上開銀行之存摺等物遺失，且竟未報
    警處理，顯與常情有悖。(三)自政府開放金融業申請設立以來
    ，金融機構大量增加，使一般人申請存款帳戶極為容易、便
    利，實無向他人購買或蒐集金融機構帳戶之必要，亦無將存
    款存放於他人帳戶之理。因之，被告將其所有上開帳戶提供
    予他人使用，對該蒐集帳戶之人將可能以該帳戶供作詐欺取
    財之非法用途乙節，應有所預見，竟不違背其本意，仍提供
    其所有上開帳戶之存摺、金融卡等物予他人使用，是被告具
    有幫助犯罪之不確定故意甚明，被告所辯顯無足採，其罪嫌
    應堪認定。
三、按被告行為後，刑法及其施行法業於九十五年七月一日修正
    施行，關於新舊法律變更之比較適用，原則上應就罪刑有關
    之共犯、未遂犯、想像競合犯、牽連犯、連續犯、結合犯，
    以及累犯加重、自首減輕暨其他法定加減原因（如身分加減
    ）與加減例等一切情形，綜其全部罪刑之結果而為比較（最
    高法院九十五年第八次會議關於中華民國刑法九十四年修正
    施行後之法律比較適用決議第一點第(四)小點參照），而此次
    修法與本案罪刑相關者，有刑法第三十條、第四十一條、第
    三十三條第五款等規定，本院認(一)就幫助犯部分，被告無論
    依修正前或修正後之刑法第三十條，均成立幫助犯，且新舊
    法均得減輕其刑，故就此部分而言，新法並未更有利於被告
    ；(二)就易科罰金之折算標準部分，如依修正前刑法第四十一
    條第一項及修正前罰金罰鍰提高標準條例第二條之規定，應
    以銀元三百元即新臺幣九百元折算一日，惟若依修正後刑法
    第四十一條第一項前段（原罰金罰鍰提高標準條例第二條已
    同時刪除）之規定，應以新臺幣一千元、二千元或三千元折
    算一日，二者相較之下，應以修正前之規定較有利於被告；
    (三)就刑法第三十三條第五款部分言之，本案被告所犯刑法第
    三百三十九條第一項本身雖未修正，但修正後刑法第三十三
    條第五款亦已將罰金刑調整為新臺幣一千元以上，以百元計
    算，故本條項罰金刑度部分已變更為「新臺幣三萬元以下，
    新臺幣一千元以上」，經比較前後規定之刑度，應以修正前
    之規定對被告較為有利；(四)經綜合比較前述各項法律變更之
    結果後，本案因修正後之規定並未對被告更為有利，依據刑
    法第二條第一項前段，應一體適用修正前刑法及修正前罰金
    罰鍰提高標準條例之規定，合先敘明。
四、按幫助犯之成立，主觀上行為人須有幫助故意，客觀上須有
    幫助行為，意即須對於犯罪與正犯有共同之認識，而以幫助
    之意思，對於正犯資以助力，而未參與實施犯罪之行為者而
    言（最高法院七十五年度臺上字第一五○九號、八十八年度
    臺上字第一二七○號判決意旨參照）。本件被告乙○○將其
    所申請金融帳戶之存摺、提款卡及密碼提供予真實姓名、年
    籍之不詳成年人所屬詐欺集團使用，使該詐欺集團作為對被
    害人實施詐欺取財犯罪之取款工具，顯係基於幫助他人實施
    詐欺取財犯罪之犯意，且所為提供金融帳戶之行為，亦屬刑
    法詐欺罪構成要件以外之行為。是核被告所為，係犯刑法第
    三十條、第三百三十九條第一項之幫助詐欺取財罪及第三百
    三十九條第三項、第一項之幫助詐欺取財未遂罪。所犯幫助
    詐欺取財罪與幫助詐欺取財罪未遂罪係一行為觸犯數罪名，
    屬想像競合，應從一重之幫助詐欺取財罪處斷。又其幫助他
    人實行犯罪行為，為幫助犯，依刑法第三十條第二項之規定
    ，按正犯之刑減輕之。公訴意旨認被告先後在不詳時、地，
    分別將台新銀行、建華銀行之存摺、提款卡、密碼，以不詳
    之代價提供予詐騙集團成員之連續犯行，此部分僅係依被害
    人在警詢及偵查中之證述，又本院認詐騙集團成員播打電話
    詐騙被害人，要求二名被害人即丙○○、甲○○○之付款時
    間相距僅四天，並無證據可資證明被告係分別二次交付上開
    銀行帳戶之存摺、提款卡，惟該部分與被告有罪部分有連續
    犯之裁判上一罪關係，不另為無罪之諭知，附此敘明。爰審
    酌被告將存摺、提款卡等物交付予不法詐欺犯牟利，助長他
    人犯罪，增加被害人尋求救濟及治安機關查緝犯罪之困難，
    危害被害人財產安全及社會治安，犯後否認犯行之態度等一
    切情狀，量處如主文所示之刑，並諭知如易科罰金之折算標
    準，以資懲儆。
據上論斷，應依刑事訴訟法第二百九十九條第一項前段，刑法第
二條第一項前段、刑法第三十條第一項前段、第二項、刑法第三
百三十九條第一項、修正前刑法第四十一條第一項前段，罰金罰
鍰提高標準條例第一條前段、修正前罰金罰鍰提高標準條例第二
條，判決如主文。
本案經檢察官黃仙宜到庭執行職務。
中　　華　　民　　國　　96　　年　　4 　　月　　18　　日
                  刑事第九庭審判長法　官  潘  翠  雪
                                  法  官  王  士  珮
                                  法  官  絲  鈺  雲
上列正本證明與原本無異。
如不服本判決，應於送達後十日內向本院提出上訴狀
                                  書記官  江  文  彬
中　　華　　民　　國　　96　　年　　4 　　月　　18　　日
附錄本案論罪科刑法條全文：
中華民國刑法第339條
（普通詐欺罪）
意圖為自己或第三人不法之所有，以詐術使人將本人或第三人之
物交付者，處5年以下有期徒刑、拘役或科或併科1千元以下罰金
。
以前項方法得財產上不法之利益或使第三人得之者，亦同。
前二項之未遂犯罰之。
